臺灣高等法院刑事判決　　　　　　　100年度交上易字第109號
上　訴　人
即　被　告　林志誠
選任辯護人　蘇漢祥律師
上列上訴人因公共危險等案件，不服臺灣板橋地方法院99年度交
易字第299號，中華民國99年12月31日第一審判決（起訴案號：
臺灣板橋地方法院檢察署99年度調偵字第68號），提起上訴，本
院判決如下：
    主  文
原判決撤銷。
林志誠犯不能安全駕駛動力交通工具罪，處有期徒刑月；又犯
過失致人於死罪，處有期徒刑拾壹月；應執行有期徒刑壹年。
    事  實
一、林志誠考領有適當之普通重型機車駕駛執照，於民國98年9
    月3日下午4時許，在臺北縣永和市○○路之某處工地內，飲
    用含有酒精成分之保力達藥酒2杯後，明知服用酒類後，其
    控制力及注意力已達不能安全駕駛動力交通工具之程度，竟
    猶駕駛車號586-EQT號重型機車上路，於同日下午5時50分許
    ，沿新北市永和區（99年12月24日改制更名前為：臺北縣永
    和市）福和橋機慢車道往臺北市方向行駛，行經該陸橋第25
    32號燈桿前，本應注意汽車超車時，應與前車左側保持半公
    尺以上之間隔，而當時天氣陰、日間自然光線、柏油路面乾
    燥無缺陷，道路無障礙物，視距良好，且依其智識、能力亦
    無不能注意之情事，竟疏未注意及此，貿然超車而不慎接觸
    碰撞原位於其右前側在該處牽引腳踏車靠邊行走之楊汶溢之
    腳踏車側面腳架及後輪軸心左側部位之鐵質車架等部位，因
    而造成楊汶溢人車倒地，並受有頭部外傷併顱骨骨折、左踝
    開放性骨折併組織缺損及傷口感染、右側硬腦膜下出血、兩
    側額葉與左側顳葉腦實質出血、蛛網膜下出血、右側脛排骨
    中段及右側尺股骨折、左側脛排骨開放性骨折、右肘遠端肱
    骨骨折且意識昏迷等重傷害，嗣經送醫急救後，仍始終昏迷
    ，延至99年6月19日下午2時15分許不治死亡。林志誠於肇事
    後，犯罪未被發覺前，向據報前往現場處理事故之員警傅于
    豪坦承肇事，自首而接受裁判，復經員警傅于豪於現場發現
    林志誠身上有酒味，臉色泛紅，旋告知有合理懷疑其有酒後
    駕車事由，遂以酒精測試器對其施以呼氣酒精濃度測試，測
    得其呼氣所含酒精濃度達每公升0.31毫克，後於警局內復對
    其進行酒後生理協調平衡檢測結果，林志誠對於「雙腳併攏
    ，雙手向旁平伸，閉眼，輪流使用左右手的食指指尖觸摸鼻
    尖」、「閉雙眼，30秒內朗讀阿拉伯數字，由1001到1030」
    、「用筆在兩個同心圓之間的0.5公分環狀帶內，如下附圖
    畫另一個圓」等檢測內容均不合格，始查悉上情。
二、案經楊汶溢之監護人即法定代理人楊盛業訴由新北市政府警
    察局永和分局（下稱永和分局）報告臺灣板橋地方法院檢察
    署檢察官偵查起訴。
    理  由
壹、程序部分
    本院認定事實所引用之下列證據資料（包含供述證據、文書
    證據等），並無證據證明係公務員違背法定程序所取得。又
    檢察官、被告及其辯護人於本院準備程序及審判程序時對本
    院所提示之被告以外之人審判外之供述，包括供述證據、文
    書證據等證據，就證據能力均未表示爭執，且迄言詞辯論終
    結前並未聲明異議，亦無顯有不可信之情況與不得作為證據
    之情形，本院審酌上開證據資料製作時之情況，尚無違法不
    當及證明力明顯過低之瑕疵，認為以之作為證據應屬適當，
    是依刑事訴訟法第159條至第159條之5規定，本院所引用供
    述證據及文書證據均有證據能力，合先敘明。
貳、實體部分
一(一)訊據被告於警詢、偵查及本院準備程序及審理時坦承其係考
    領有適當之普通重型機車駕駛執照，於上揭時地有酒後駕車
    、超車以及在案發現場該處牽引腳踏車靠邊行走之被害人楊
    汶溢人車倒地，受有頭部外傷併顱骨骨折、左踝開放性骨折
    併組織缺損及傷口感染、右側硬腦膜下出血、兩側額葉與左
    側顳葉腦實質出血、蛛網膜下出血、右側脛排骨中段及右側
    尺股骨折、左側脛排骨開放性骨折、右肘遠端肱骨骨折且意
    識昏迷等重傷害，嗣經送醫急救後，仍始終昏迷，延至99年
    6月19日下午2時15分許不治死亡等事實（見98年偵字第2441
    9號卷第6頁至第9頁、第47頁至第48頁、第55頁至第57頁，
    本院100年4月21日準備程序筆錄、100年5月12日審判筆錄）
    ，並於員警傅于豪據報前往現場處理時發現被告身上有酒味
    ，旋告知有合理懷疑被告有酒後駕車事由，遂以酒精測試器
    對被告施以呼氣酒精濃度測試，測得被告呼氣所含酒精濃度
    達每公升0.31毫克，後於警局內復對被告進行酒後生理協調
    平衡檢測結果，被告對於「雙腳併攏，雙手向旁平伸，閉眼
    ，輪流使用左右手的食指指尖觸摸鼻尖」、「閉雙眼，30秒
    內朗讀阿拉伯數字，由1001到1030」、「用筆在兩個同心圓
    之間的0.5公分環狀帶內，如下附圖畫另一個圓」等檢測內
    容均不合格一節，業據證人傅于豪、邱建棋於原審審理中證
    述明確，復有永和分局道路交通事故當事人酒精測定紀錄表
    、國防醫學院三軍總醫院附設民眾診療服務處診斷證明書、
    汽機車駕駛人酒後生理協調平衡檢測紀錄表、刑法第185條
    之3案件測試觀察紀錄表、永和分局交通分隊交通事故現場
    草圖、道路交通事故調查報告表、道路交通事故調查報告表
    (一)及(二)、現場照片、駕駛執照、行車執照、重型機車車籍及
    機車駕駛人查詢結果單、舉發違反道路交通管理事件通知單
    、臺灣臺北地方法院98年度禁字第305號監護宣告民事裁定
    書及確定證明書、國防醫學院三軍總醫院99年6月11日院三
    病歷字第0990008831號函暨附件之被害人於98年9月3日就診
    之急診病歷資料、永和分局99年6月14日北縣警永刑字第099
    0018788號函暨附件、呼氣酒精測試器檢定合格證書、新北
    市（改制更名前為：臺北縣）政府消防局99年10月27日北消
    護字第0990069799號函暨附件救護紀錄表及被害人死亡證明
    書等件在卷可稽（見98年偵字第24419號卷第13頁至第16頁
    、第22頁至第41頁、第44頁、第58頁，99年度調偵字第68號
    卷第9頁至第12頁，原審卷第60頁至第85頁、第87頁至第129
    頁），是此部分之事實，應堪認定。
  (二)被告坦認有上揭時地中飲用保力達藥酒之情形，至於其是否
    已達不能安全駕駛動力交通工具乙節，以下說明之：
  1.本件承辦員警傅于豪據報前往案發現場處理時，發現被告身
    上有酒味，臉色泛紅，以及先前最早接獲報案前往案發現場
    先行負責維持現場之員警陳昭榮、林繼暉與在場之被告交談
    中均聞到被告身上有酒味，嗣員警傅于豪告知有合理懷疑被
    告有酒後駕車事由，遂以酒精測試器對其施以呼氣酒精濃度
    測試，測得其呼氣所含酒精濃度達每公升0.31毫克，且之後
    於警局內對被告進行酒後生理協調平衡檢測之員警邱建棋亦
    聞到被告身上有酒味一節，均經證人傅于豪、陳昭榮、林繼
    暉、邱建棋分別於於審結證明確（見原審卷第41頁、第133
    頁背面、第239頁至第241頁），此情亦與永和分局道路交通
    事故當事人酒精測定紀錄表所附之呼氣所含酒精濃度檢測單
    一份所顯示之數值每公升0.31毫克相吻合（見98年偵字第24
    419號卷第13頁）。而就醫學文獻所知，酒精對人體造成之
    影響，於呼氣時酒精濃度達每公升0.25毫克（約合體內血液
    中酒精濃度50MG/DL或0.05％）即會輕度中毒，造成輕度協
    調功能降低；呼氣酒精濃度達每公升零點五毫克時（約合體
    內血液中酒精濃度100MG/DL或0.1％）屬輕到中度中毒症狀
    ，出現反應較慢、感覺減低、影響駕駛之狀況；呼氣酒精濃
    度達每公升0.75毫克時（約合體內血液中酒精濃度150MG/DL
    或0.15％）屬輕到中度中毒症狀，出現思考改變、個性行為
    改變之狀況；呼氣酒精濃度達每公升1毫克時（約合體內血
    液中酒精濃度200MG/DL或0.2％），屬中度到重度中毒症狀
    ，出現步態不穩、噁心嘔吐、精神混惑不清晰之狀況；呼氣
    酒精濃度達每公升1.5毫克時（約合體內血液中酒精濃度300
    MG/DL或0.3％）屬中到重度中毒症狀，出現說話不清楚、感
    覺喪失、視力模糊之狀況；又飲酒後一小時許，其體內血液
    酒精濃度可達最高，飲酒一小時後其體內之酒精濃度隨即消
    減，此亦分別有行政院國軍退除役官兵輔導委員會臺北榮民
    總醫院88年8月5日（88）北總內字第26868號函文、88年10
    月26日（88）院賓文廉字第13407號原審法院函中臺北醫學
    院附設醫院精神科主任蔡尚穎「酒精對人體生理與行為之影
    響」一文可據（見原審卷第296頁至第299頁）。是以被告於
    案發當時經警以酒精測試器對其施以呼氣酒精濃度測得其呼
    氣所含酒精濃度達每公升0.31毫克，依上述醫學研究結果，
    至少已產生輕度中毒，輕度協調功能降低之結果。另按刑法
    第185條之3「醉態駕車罪」，所謂「不能安全駕駛動力交通
    工具」之要件如何認定，於我國實務尚無判例或解釋可供參
    考，自應參酌外國立法例作為合理之解釋，依照德國司法實
    務認定無駕駛能力認定標準可分兩種情況，其中之一即是血
    液中酒精濃度含量千分之1.1（即呼氣所含酒精濃度每公升
    0.55毫克以上者為「絕對無駕駛能力」），另一則是血液中
    酒精濃度含量千分之0.3至1.1之間，並加上具體情形可認定
    是「相對無駕駛能力」，此二種情況均可依照刑法處罰。是
    觀以被告係於案發當日晚間6時13分許即逾其自承案發當日
    下午4時許飲用保力達藥酒後之2小時又13分許，始經警施以
    酒精測試器檢測其呼氣酒精濃度，依上述說明，其體內酒精
    濃度本應隨之消減，卻仍測得其呼氣酒精濃度高達每公升0.
    31毫克等情，有前述永和分局道路交通事故當事人酒精測定
    紀錄表所附之呼氣所含酒精濃度檢測單在卷可憑（見98年偵
    字第24419號卷第13頁），如被告駕車控制力及注意力為正
    常之狀態下，行經本件案發地點，理當可正確判斷應與前車
    保持半公尺以上之間隔而順利超車而不致發生道路交通事故
    ，然被告卻反於常情，於本件中無法順利超車而致肇事（此
    部分過失致人於死之事實認定，詳後(三)所述）。
  2.再以被告其後於警局內經警復對其進行酒後生理協調平衡檢
    測結果，被告對於「雙腳併攏，雙手向旁平伸，閉眼，輪流
    使用左右手的食指指尖觸摸鼻尖」、「閉雙眼，30秒內朗讀
    阿拉伯數字，由1001到1030」、「用筆在兩個同心圓之間的
    0.5公分環狀帶內，如下附圖畫另一個圓」等檢測內容均不
    合格，被告用筆在兩個同心圓之間的0.5公分環筆帶內，畫
    另一個圓之檢測不合格即無法一次完整劃完同心圓，而有斷
    續之情形，此有汽機車駕駛人酒後生理協調平衡檢測紀錄表
    及刑法第185條之3案件測試觀察紀錄表各一份在卷可憑（見
    98年偵字第24419號卷第15頁至第16頁），並經證人邱建棋
    於原審結證稱：「被告當時無法一次完整的劃完同心圓，故
    判定不合格…一般的話如果受測人沒有在30秒內念完或斷續
    就不合格，而雙腳並攏觸摸鼻子之該項檢測標準，就是依照
    字面上的意思，作不到就是不合格。五項檢測，只要有一項
    不合格，便會勾選不能安全駕駛」等語明確（見原審卷第19
    1頁），衡以證人邱建棋與被告素無怨隙且互不相識，自無
    甘冒偽證罪責，無端設詞誣陷被告之理，是證人邱建棋前開
    證述，自可採信。準此以觀，被告於五項檢測內容中已達三
    項檢測結果不合格，自堪認被告案發之際，其生理協調平衡
    狀態已因服用酒類而受有影響，而顯低於未服用酒類之正常
    人狀態，於本件中又因無法順利超車而致肇事，益徵被告之
    控制力及注意力已達不能安全駕駛動力交通工具之程度，足
    認被告於本件案發肇事當時已因服用酒類影響而達不能安全
    駕駛之情狀，堪可認定。
  (三)又被告於警詢、偵查及本院審理時均自承：「伊駕車當時沿
    福和橋機車道自永和往臺北市方向行駛，因前方約二公尺的
    距離，有一部不詳車號機車的車速比較慢，故從該不詳車號
    機車右側繞過，繞過之後，又看到右前方十公尺處有被害人
    牽行腳踏車於其身體右側，因為其看幅緣可以超車就超車，
    惟當其從被害人左側行駛過去時，突然感覺有勾到東西，然
    後其人跟車就滑過去，有摔倒，起來的時候，看到被害人也
    跌倒，之後其先將機車移置到路旁，就去看被害人傷勢如何
    ，才知道其與被害人發生交通事故。其機車風扇部位可能是
    勾到被害人腳踏車之支撐架，就本件事故之發生有過失。」
    等語（見98年偵字第24419號卷第6頁至第9頁、第47頁至第
    48頁、第54頁至第56頁及本院100年4月21日準備程序筆錄、
    100年5月12日審判筆錄），並經原審勘驗98年9月3日警詢筆
    錄及98年9月4日偵查筆錄之錄音、錄影內容屬實，有勘驗筆
    錄二份在卷可考（見原審卷第172頁至第176頁、第177頁至
    第179頁）。復觀之本件道路交通事故現場照片中之編號第2
    3、24、25張照片顯示（見98年偵字第24419號卷第37頁至第
    38頁），被害人腳踏車之左側支撐架與後輪軸心部位之鐵質
    車架，有受到由後往前之力量撞擊，導致該部位之鐵質往前
    翻出之情形，而編號第61、62張照片顯示（見原審卷第109
    頁），被害人腳踏車之後輪因向前壓迫車架，致車輪卡死，
    據此，顯可認被害人之腳踏車支撐架於被害人牽引當時應係
    處於往後、與車行方向平行之位置，經碰撞產生由後往前之
    力量拉扯，始導致支撐架與後輪軸心部位之鐵質車架同時往
    前翻出，最後呈現往左下、與車行方向垂直之位置，是此情
    顯與辯護意旨所自行假設該腳踏車原先即未於起步前將支撐
    架踢起致支撐架往下與車行方向垂直之位置所呈現之樣態不
    同，而該腳踏車乃因支撐架受力，致支撐架與後輪軸心同受
    力由後往前之力道撞擊，致後輪亦同向前擠壓，致壓迫車架
    ，車輪卡死。再觀之編號第12至19張照片所顯示之被告機車
    車損情形以查（見98年偵字第24419號卷第31頁至第35頁）
    ，被告機車右側車身下方之引擎風扇殼及排氣管、排氣管隔
    熱片等部位有撞損斷裂車損等情形，於高約20至30公分處之
    範圍，則有擦撞痕車損等情形，而將被告機車車損與被害人
    腳踏車左側支撐架車損部位加以比對，依編號第54張照片顯
    示，該腳踏車支撐架車損部位亦於高約20至30公分處之範圍
    （見原審卷第113頁）。準此，當可認被告機車車損應係遭
    硬物往後之刮擦碰撞所形成，且當係與被害人腳踏車支撐架
    有直接接觸所致，故被告機車車損應係遭到被害人腳踏車支
    撐架的底部末端刮損，而被害人腳踏車支撐架的起端即與後
    輪軸心連接處，約在距離地面30公分高處，支撐架踢起後，
    呈與地面平行狀態，其底部末端亦約距離地面將近30公分左
    右，與被告機車車損部位之高度相當，如支撐架未踢起，應
    係呈與地面垂直狀態，且支撐架末端應係離地面很近，而無
    可能與被告機車車損部位即離地面20至30公分處接觸，再參
    以編號第4張照片所示（見98年偵字第24419號卷第27頁），
    遺留於機車道右側標線地面之刮地痕起點位置及刮地痕之走
    向痕跡，可清楚顯示刮地痕起點與被告機車右側邊線距離為
    0.3公尺起往左前延伸，長為1.2公尺，終點與右側邊線距離
    為0.7公尺，此刮地痕均係永和往臺北市○○○○道內右側
    部分往左前方向刮滑，則顯然被害人腳踏車係因遭被告機車
    接觸碰撞、勾拉後，向左傾斜，並隨被告機車行進方向即左
    前方刮滑，其支撐架始可能與地面接觸並留下向左前延伸之
    刮地痕；再依編號第3、4張照片所示（見98年偵字第24419
    號卷第27頁），遺留於地上之血液痕跡，位於前述刮地痕之
    下游位置，之後才是被害人腳踏車遭豎起移置終止位置，再
    佐以被告自承其無受傷，係在事故發生地右前方彎道處跌倒
    等語，以及被告機車最後豎起停放位置係在腳踏車停放位置
    更下游處（見98年偵字第24419號卷第27頁），故該地上之
    血跡，應係被害人跌倒後所遺留。則依血跡及被害人腳踏車
    所造成之刮地痕相對位置所示，被害人應係於該腳踏車遭接
    觸碰撞、勾拉、車輪卡死、拖行後始為跌倒著地，方才留下
    血跡一情，應可認定，且經原審送請中央警察大學對本件道
    路交通事故肇事原因及責任進行鑑定之鑑定結果為：「甲機
    車騎士林志誠酒醉（檢驗結果呼氣中酒精濃度之測定值約為
    0.31mg/l）騎乘586-EQT號普通重型機車，於臺北縣永和市
    （現改制更名為新北市永和區）福和橋往臺北市○○○道直
    行時，甲機車位於乙方楊汶溢正牽著自行車行進之後方行駛
    ，因甲機車欲由乙自行車之左側超越時，未與前行之乙自行
    車車身保持半公尺以上之間隔超越（道路交通安全規則第10
    1條第1項第5款），導致甲機車車身右側下方之引擎風扇殼
    及排氣管、排氣管隔熱片等部位有撞損斷裂車損等部位，於
    機車道上由後往前同向接觸碰撞乙方自行車側面腳架及後輪
    軸心左側部位之鐵質車架等部位，乙自行車受林機車碰撞後
    ，車身往左前方位滑出，並於機車道右側標線上刮滑路面產
    生刮地痕，導致乙自行車損壞，牽著乙自行車之楊汶溢受傷
    之事故，甲車駕駛為肇事原因。（道路交通管理處罰條例第
    47條第1項第3款、第35條第1項第1款、道路交通安全規則第
    101條第1項第5款、第114條第1項第2款）」等語，有中央警
    察大學99年11月17日校鑑科字第0990008707號函暨鑑定書在
    卷可憑（見原審卷第262頁至第288頁），亦同此認定。
  (四)按汽車超車時，前行車減速靠邊或以手勢或亮右方向燈表示
    允讓後，後行車始得超越。超越時應顯示左方向燈並於前車
    左側保持半公尺以上之間隔超過，行至安全距離後，再顯示
    右方向燈駛入原行路線；汽車駕駛人飲用酒類或其他類似物
    後其吐氣所含酒精濃度超過每公升0.25毫克以上，不得駕駛
    汽車，道路交通安全規則第101條第1項第5款及第114條第2
    款分別定有明文。查本件被告考領有適當之普通重型機車駕
    駛執照，有公路監理電子閘門證號查詢機車駕駛人單在卷可
    稽（見98年偵字第24419號卷第41頁），自應對上述規定知
    之甚明，並應確實遵守，且依本件道路交通事故調查報告表
    (一)所載（見同上卷第24頁），當時天氣陰、日間自然光線、
    柏油路面乾燥無缺陷，道路無障礙物，視距良好，而依被告
    之智識、能力亦無不能注意之情事，其竟仍疏未注意及此，
    於服用酒類後之控制力及注意力已達不能安全駕駛動力交通
    工具之程度之情況下仍駕車上路，於上揭時地又未保持半公
    尺以上之間隔而貿然超車，因而不慎接觸碰撞原位於其右前
    側在該處牽引腳踏車靠邊行走之被害人之腳踏車側面腳架及
    後輪軸心左側部位之鐵質車架等部位，因而造成被害人人車
    倒地並發生本件道路交通事故，是被告之駕駛行為具有過失
    ，灼然甚明。又被害人因本件道路交通事故，受有頭部外傷
    併顱骨骨折、左踝開放性骨折併組織缺損及傷口感染、右側
    硬腦膜下出血、兩側額葉與左側顳葉腦實質出血、蛛網膜下
    出血、右側脛排骨中段及右側尺股骨折、左側脛排骨開放性
    骨折、右肘遠端肱骨骨折且意識昏迷等重傷害，嗣經送醫急
    救後，仍始終昏迷，延至99年6月19日下午2時15分許不治死
    亡，此有前述國防醫學院三軍總醫院附設民眾診療服務處診
    斷證明書、國防醫學院三軍總醫院99年6月11日院三病歷字
    第0990008831號函暨附件之被害人於98年9月3日就診之急診
    病歷資料及被害人死亡證明書等件在卷可憑（見原審卷第60
    頁至第85頁、第138頁），是被告之過失行為與被害人之死
    亡結果間，具有相當因果關係。
  (五)綜上所述，被告於本件道路交通事故發生肇事當時因服用酒
    類致影響其平衡感，及空間距離感而達不能安全駕駛之情狀
    ，致有應注意、能注意、而不注意之過失，於左右空間距離
    感受影響下，未能保持安全間隔即超車因而接觸碰撞被害人
    所牽引之腳踏車側面腳架及後輪軸心左側部位之鐵質車架等
    部位，終致被害人死亡，被告於本院出於任意性之自白，核
    與事實相符，足以採信。本件事證明確，被告犯行，洵堪認
    定，應予依法論科。
二、核被告所為，係犯刑法第185條之3之服用酒類不能安全駕駛
    動力交通工具而駕駛罪、刑法第276條第1項之過失致人於死
    罪。就過失致人於死罪部分，公訴人原起訴被告涉犯刑法第
    284條第1項後段之過失致重傷罪，惟於本案審理中，被害人
    家屬即告訴人楊盛業於99年6月23日原審審理時提出被害人
    已於99年6月19日下午2時15分許死亡之死亡證明書，故經原
    審蒞庭檢察官當庭更正犯罪事實及變更起訴法條為刑法第27
    6條第1項之過失致人於死罪，前開基本社會事實相同，且經
    原審當庭將此罪名告知被告及其選任辯護人供其等表示意見
    及辯護，已保障被告之防禦權（見原審卷第132頁背面至第1
    33頁、第309頁背面至第310頁），爰變更起訴法條。被告所
    犯前開2罪，犯意各別，罪名互殊，應予分論併罰。再被告
    為汽車駕駛人，酒醉駕車，因而致人死亡，依法應負刑事責
    任，所犯過失致人於死罪部分應依道路交通管理處罰條例第
    86條第1項規定，加重其刑。又被告於肇事後，犯罪未被發
    覺前，向據報前往現場處理事故之員警傅于豪坦承肇事，自
    首而接受裁判，有永和分局道路交通事故肇事人自首情形紀
    錄表一紙在卷可憑（見98年偵字第24419號卷第19頁），是
    被告就其所犯過失致人於死罪部分，為對未發覺之犯罪自首
    而接受裁判，爰依刑法第62條前段之規定，減輕其刑。被告
    就其所犯過失致人於死罪部分有二以上刑之加重及減輕事由
    ，爰依法先加後減之。
三、原審以被告犯罪事證明確，據以論罪科刑，固非無見。惟按
    科刑之判決書，應於理由內記載科刑時就刑法第57條或第58
    條規定事項所審酌之情形，為刑事訴訟法第310條第3款所明
    定，此項規定，依同法第364條，又為第二審所準用；經查
    第一審判決係審酌上訴人刑法第57條各項之犯罪之動機、目
    的、手段、過失程度、所生危害，及其犯罪後否認犯行、尚
    未和解之態度等一切情狀，就上訴人所犯公共危險、過失致
    死部分各判處有期徒刑4月、1年9月，並定應執行刑2年；但
    刑法第57條第10款所稱犯罪後之態度，應包括犯人犯罪後，
    因悔悟而力謀恢復原狀或賠償被害人損害等情形在內，本件
    被告因酒後駕車肇事，導致被害人死亡，犯罪後已於本院認
    罪，表示悔意，且被告雖經濟狀況不佳，仍在名下房屋業經
    被害人家屬假扣押後仍按時繳納房貸，協助被害人家屬領取
    強制責任險之新台幣（下同）100萬元，被告犯罪後之態度
    與第一審比較，已然不同，原審判決已然不能維持，被告上
    訴意旨以原判決量刑過重為由，指摘原判決不當，為有理由
    ，自應由本院將原判決予以撤銷改判。爰審酌被告明知酒精
    成分對人之意識能力有不良影響，超量飲用會導致對週遭事
    務之注意能力、控制能力及反應能力較平常狀況薄弱，猶飲
    用酒類達不能安全駕駛之程度而駕車於道路上行駛，對利用
    道路往來之人車均生高度危險性，實有可罰，且確因此肇生
    本件道路交通事故，導致被害人死亡，行為實屬不該，然衡
    其於本院審理時坦承犯行之犯後態度，雖被告因家庭經濟狀
    況不佳，依其能力，僅能再給付扣除強制險約290至320萬元
    賠償金，無法負擔被害人家屬提出之和解條件（包含強制險
    770萬元），致迄未達成民事和解，惟且被告之房屋業經被
    害人家屬假扣押及被害人家屬已獲得強制保險之100萬元之
    賠償等一切情狀，分別量處如主文第2項所示之刑，並定其
    應執行之刑。
據上論斷，應依刑事訴訟法第369條第1項前段、第364條、第299
條第1項前段、第300條，道路交通管理處罰條例第86條第1項，
刑法第185條之3、第276條第1項、第62條前段、第51條第5款，
刑法施行法第1條之1，判決如主文。
本案經檢察官陳傳宗到庭執行職務。
中    華    民    國   100    年    6     月    9     日
                  刑事第十七庭  審判長法  官  王炳梁
                                      法  官  周明鴻
                                      法  官  黃雅芬
以上正本證明與原本無異。
不得上訴。
                                      書記官  鄭雅云
中    華    民    國   100    年    6     月    9     日
附錄：本案論罪科刑法條全文
刑法第185條之3：
服用毒品、麻醉藥品、酒類或其他相類之物，不能安全駕駛動力
交通工具而駕駛者，處1年以下有期徒刑、拘役或科或併科15萬
元以下罰金。
刑法第276條第1項
因過失致人於死者，處2年以下有期徒刑、拘役或2千元以下罰金
。